【裁判字號】    88,上易,1941
【裁判日期】    890117
【裁判案由】    詐欺
【裁判全文】
臺灣高等法院臺南分院刑事判決            八十八年度上易字第一九四一號    Ｇ
      上  訴  人
      即  被  告  戊○○○
      選任辯護人  陶  靜  芳
右上訴人因詐欺案件，不服臺灣臺南地方法院八十八年度易字第一五九四號，中華民
國八十八年九月十七日第一審判決（起訴案號：臺灣臺南地方法院檢察署八十八年度
偵字第四八七號），提起上訴，本院判決如左：
      主      文
原判決撤銷。
戊○○○連續意圖為自己不法之所有，以詐術使人將本人之物交付，處有期徒刑貳年
拾月。
      事      實
一、戊○○○基於意圖為自己不法所有之概括犯意，招募如附表所示之互助會，竟利
    用各互助會會員間分住不同區域少有往來，並無住址、電話可查，且開標時多以
    電話交待會首欲投標金額，並未填寫標單之機會，於互助會存續期間，連續於各
    會開標日以兩面手法方式，即向甲地會員收取會款時，佯稱係乙地某會員得標，
    向乙地會員收取會款時，佯稱係甲地某會員得標，致使各會活會之會員陷於錯誤
    ，按月繳交會款，總計冒標次數達五十三次（第一會冒標四次、第二會冒標十五
    次、第三會冒標十五次、第四會冒標五次、第五會冒標十四次），詐騙金額本金
    連同利息達新台幣（下同）九百五十四萬元（詳如附表）。嗣於八十七年十二月
    十七日戊○○○舉家逃匿，會員們始知受騙。
二、案經壬○、邱絢、己○○、高麗華、方陳麗吟、施美麗、陳玉琴、辰○○○、
    、辛○○、丁○○○、庚○○、丙○○、子○○、寅○○、甲○○、乙○○、丑
    ○○、癸○○、巳○○○、宋秀惠、蕭秋意、邱吳淑梅、曾玉美、陳靜昭、陳玉
    盞、林惠美、郭鳳、黃許桃、林碧松訴請台灣台南地方法院檢察署檢察官偵查
    起訴。
      理      由
一、訊據上訴人即被告戊○○○對於右揭冒他人名義標取會款及金額之事實供承不諱
    ，核與告訴人等於偵審中指述之情節大致相符，且有會單五紙卷附可憑。被告雖
    矢口否認有詐欺犯行，辯稱：伊因遭人倒會，致不得不以會養會，再冒標他人會
    款延續已屆期之會款債務。伊未宣告倒會，係會員揚言要打伊，伊才避居朋友處
    等語。惟查：被告坦承因經濟上困難才以會養會，並以冒標他人會款方式延續屆
    期之會款債務，被告使其他會員誤認渠等參與投標的會係由他人得標，而會款卻
    係由被告向各會員收集後納入私襄，被告意圖自己不法之所有，施用詐術使其餘
    會員陷於錯誤而交付會款之行為已甚顯然，被告所辯無詐欺犯意云云，顯係卸責
    之詞，不足採信，是被告詐欺犯行事證明確，犯行洵堪認定。至起訴意旨認被告
    與卯○○共同基於概括犯意聯絡招募附表第五會冒標借款乙節。查卯○○並未與
    被告共同招募附表第五之互助會，該會是由被告一人負責等情，已據被告供述甚
    詳，且卯○○被訴詐欺罪嫌，業經臺灣臺南地方法院八十八年度易字第九七六號
    判決無罪確定，有判決書乙紙在卷足憑，合予敘明。
二、核被告意圖為自己不法之所有，以詐術使人將本人之物交付，所為係犯刑法第三
    百三十九條第一項之詐欺罪。被告先後多次犯行，時間緊接，所犯又係構成要件
    相同之罪名，顯係基於概括犯意為之，應依連續犯規定論以一罪，並依法加重其
    刑。原審因認被告犯行罪證明確予以論科固非無見，惟查被告詐騙金額連同利息
    係九百五十四萬元，業據告訴人等指述並製有明細如附表，亦為被告於本院審理
    中供認，是原審判決認係一千一百零六萬元，自有違誤。又卯○○並未與被告有
    犯意聯絡及行為分擔，原判決認被告與之為共同正犯，亦有未合，被告上訴意旨
    認原審判決認定詐騙金額不符及量刑太重，指摘原判決不當為有理由，且原判決
    既有可議之處，自應由本院將原判決撤銷改判。爰審酌被告詐欺之動機、目的、
    手段、詐得金額高達九百多萬元、經通緝後到案、並未與告訴人達成民事上和解
    等一切情狀，處如主文所示之刑，以資懲儆。
據上論斷，應依刑事訴訟法第三百六十九條第一項前段、第三百六十四條、第二百九
十九條第一項前段、第五十六條、第三百三十九條第一項、罰金罰鍰提高標準條例第
一條前段判決如主文。
本案經檢察官王碧霞到庭執行職務。
中    華    民    國      八十九      年      一      月      十七      日
                                  臺灣高等法院臺南分院刑事第四庭
                                      審判長法官  陳    義    仲
                                            法官  徐    財    福
                                            法官  宋    明    蒼
右正本證明與原本無異。
不得上訴。
                                      法院書記官  余    素    美
中    華    民    國      八十九      年      一      月     十八       日
附錄本案論罪科刑法條全文：
刑法第三百三十九條第一項：意圖為自己或第三人不法之所有，以詐術使人將本人或
                          第三人之物交付者，處五年以下有期徒刑、拘役或科或
                          併科一千元以下罰金。


司法院資訊處製作；財團法人民間司法改革基金會備份。
